臺灣高等法院刑事判決
110年度上易字第1370號
上  訴  人  
即  被  告  柯博畬


選任辯護人  顏世翠律師
            焦郁穎律師
            郭子千律師
上列上訴人即被告因毀損案件，不服臺灣新北地方法院110年度
易字第194號，中華民國110年5月18日第一審判決（起訴案號：
臺灣新北地方檢察署109年度偵續字第497號），提起上訴，本院
判決如下：
    主  文
上訴駁回。
    事  實
一、甲○○基於毀損他人物品之犯意，於民國108年8月30日上午8
    時33分許，自新北市○○區○○○路0段000號地下1樓停車場，取
    走乙○○所有置放在其停放於上址地下1樓機車（下稱本案機
    車）上之外套1件（下稱本案外套），並至上址樓梯間時，
    以不詳方式使其精液殘留在本案外套上，再於同日上午8時4
    0分許將該外套放回本案機車上，致令本案外套不堪使用，
    足以生損害於乙○○。
二、案經乙○○訴由新北市政府警察局林口分局報告臺灣新北地
    方檢察署檢察官偵查起訴。    
    理  由
壹、證據能力：
一、關於告訴人乙○○於警詢證述，被告由辯護人表示無證據能力
    之意見（見本院卷第63、70-2、136頁），且未符合傳聞法
    則例外之規定，故前揭警詢證述無證據能力。至被告辯護人
    表明109年7月24日偵訊證述亦無證據能力，惟告訴人未於該
    日到庭接受偵訊，有同日點名單在卷（見偵字第1332號卷第
    38頁）可憑，自無判斷其於偵查中之證述有無證據能力之必
    要。
二、關於本院判決援引認定上訴人即被告甲○○犯行之非供述證據
    ，因檢察官、被告於本院準備程序及審理時，均未爭執證據
    能力（見本院卷第63至65、135至139頁），且無證據證明係
    公務員違背法定程序所取得，亦無顯有不可信之情況或不得
    作為證據之情形，復經本院依法踐行調查證據之程序，自均
    具有證據能力。
貳、實體部分：
一、認定犯罪事實所憑之證據與理由：
  ㈠訊據被告甲○○雖坦承於事實欄所載時間、地址，取走告訴人
    乙○○置於本案機車之本案外套至該址樓梯間，再將外套放回
    機車等情，惟矢口否認有何毀損犯行，並辯稱：我拿起外套
    是要確認是否為我遺失的外套，因為地下室燈光昏暗，所以
    我把外套拿到樓梯間確認尺寸、品牌，發現不是我的，所以
    就放回去，又精液是我早上在家裡自慰沒有清理乾淨，遺留
    在我的衣物或身上，所以拿取時不小心抹上去的云云。辯護
    人辯稱：被告否認毀損犯行，縱認被告使本案外套沾染精液
    ，然僅係外套沾有污穢，而為社會秩序維護法範疇，原審無
    審判權下對被告論科刑法明顯違誤。又縱認普通法院刑事庭
    有審判權，惟本案外套沾染之精液可由洗衣粉及水洗淨，使
    外套看不出曾遭污穢，且客觀上並不影響該外套遮風等實質
    功用，足見被告行為並未發生減損該外套效用之結果，而未
    達致令不堪用之程度，自不能成立毁損他人物品罪，原審以
    主觀心理上不願再使用本案外套而認被告行為構成毀損罪，
    違反論理法則且適用法律顯有違誤，應予撤銷改判被告無罪
    云云。惟查：
  ⒈告訴人乙○○於108年8月30日上午10時38分許，在新北市○○區○
    ○○路0段000號地下1樓發現不明人士以不明液體潑灑本案外
    套，經調得監視器畫面，確認有1名不明男子將本案外套取
    走後放回，告訴人因而向新北市政府警察局林口分局（下稱
    林口分局）報案，而被告甲○○於上開時間取走告訴人置於本
    案機車之本案外套至該址地下1樓樓梯間，再將該外套放回
    本案機車，業經被告坦認不諱，並有林口分局文林派出所受
    理各類案件紀錄表及林口分局文林派出所受理案件報案三聯
    單在卷可憑，且與原審勘驗結果及監視器影片截圖相符（見
    偵字第1332號卷第13、14頁，原審易字第194號卷第36至37
    、71至72、76、77至93頁，本院卷第62、66、140、141頁）
    ，此部分之事實，已堪認定。
　⒉本案外套及採集被告甲○○唾液之棉棒經林口分局檢送新北市
    政府警察局刑事鑑識中心鑑定，鑑定結果為：本案送檢外套
    以藍光檢視結果，發現螢光反應，剪取螢光處以酸性磷酸酵
    素檢測法檢測結果，呈陽性反應，以顯微鏡檢視結果，發現
    精子細胞，另經分層抽取DNA檢測結果，表皮細胞層與精子
    細胞層檢出相符男性之DNA-STR型別，與涉嫌人甲○○之DNA-S
    TR型別相符，此有林口分局109年2月14日新北警林刑字第10
    95253663號函暨所附108年8月30日刑事案件證物採驗紀錄表
    、林口分局109年4月20日新北警林刑字第1095261391號函暨
    所附新北市政府警察局109年3月24日鑑驗書及109年4月14日
    刑事案件證物採驗紀錄表、林口分局109年7月27日新北警林
    刑字第1095274465號函暨所附新北市政府警察局109年7月17
    日鑑驗書附卷（見偵字第1332號卷第21至22、25至27、46至
    47頁）可稽，則本案外套經鑑定確認沾染有被告之精液。基
    上，被告自本案機車取走本案外套至樓梯間，再將外套放回
    ，嗣告訴人發現本案外套遭潑灑不明液體，且鑑定後確認外
    套沾染有被告之精液無訛，佐以精液須自男性陰莖方能排出
    之生理常識以及精液無法任由他人取得之社會常情，堪認被
    告於108年8月30日上午8時33分許取走本案外套至上址地下1
    樓樓梯間時，以不明方式將自身精液殘留於該外套上。
　⒊被告於警詢時辯稱：我當初以為那件外套是我的，後來我聞
    了一下確認味道，發現不太像我的外套，所以我就放回去（
    見偵字第1332號卷第4頁反面）；於原審準備程序時改為辯
    稱：我是拿去確認是否為我女朋友遺失之外套（見原審易字
    第194號卷第36至37頁）；再於原審審理及本院準備程序時
    改稱：我之前有掉外套在地下室，我看看是不是我掉的那件
    （見原審易字第194號卷第71至72頁，本院卷第62、66頁）
    ，則被告取走本案外套之目的究係為確認被告本身或女朋友
    所有，前後辯詞反覆，已難遽信。又本案機車停放處上方即
    有多盞日光燈，燈光明亮充足之情，經原審勘驗屬實（見原
    審易字第194號卷第77、83頁），且有監視器影片截圖在卷
    （見原審易字第194號卷第77至93頁）可憑，足認並無被告
    所辯地下室燈光昏暗，因而需要把外套拿至樓梯間確認之情
    形。再者，被告將本案外套拿至樓梯間前，曾多次將該外套
    以及告訴人之安全帽拿近臉部不斷嗅聞，業經原審勘驗屬實
    （見原審易字第194號卷第84至87頁），且為被告坦認不諱
    ，被告亦自承沒有遺失安全帽（見原審易字第194號卷第71
    至72頁），則被告一再將本案外套拿起反覆嗅聞，甚至將告
    訴人之安全帽拿起一併嗅聞之舉，核以被告所辯當時是在尋
    找本身或女朋友遺失之外套，此舉顯無必要，被告所辯實不
    符常情，足徵被告為卸罪始另辯稱因自慰遺留精液在衣物或
    身上，拿取本案外套時不小心抹上去。是被告前揭否認犯行
    所為之辯解，顯屬臨訟杜撰之詞，並不足採。
　⒋又所謂「毀棄」，係指銷燬廢棄，使物之本體永久且全部喪
    失其效用，即對於物品存在的銷燬；所謂「損壞」，係指破
    壞物之形體或結構使其失去全部或一部之效用；所謂「致令
    不堪用」，則係指以毀棄、損壞以外之方式，並未損及於物
    體形式，而對於物體之實質效用加以破壞，使其失去全部或
    一部之效用，是以刑法之毀損罪，皆係以毀損之物失去全部
    或一部之效用為構成要件。準此，被告本件所為，雖對本案
    外套並未產生客觀上毀棄、損壞等物理破壞結果，然衡諸常
    情，外套於使用之際，需與個人身體緊密接觸，屬與個人接
    觸密切且貼近身體之物品，而精液屬於男性於性交或自慰後
    自陰莖排出之體液，如非具有親密關係之人，應無可能忍受
    使用他人精液沾染過之物品。被告以不明方式將精液殘留於
    本案外套，縱然該外套具有清洗可能，然因曾沾染被告之精
    液，依據社會普遍常情，已足使一般人心生噁心、厭惡，且
    不願再使用本案外套，可認被告所為業已達以其他方法致令
    不堪用之程度，進而該當刑法毀損罪之構成要件，至為明確
    。是辯護人辯稱縱認被告使本案外套沾染精液，僅係外套沾
    有污穢，而為社會秩序維護法範疇，原審無審判權，又縱認
    有審判權，本案外套沾染之精液可洗淨且客觀上不影響實質
    功用，足見被告行為並未發生減損該外套效用，未達致令不
    堪用之程度，自不能成立毁損他人物品罪云云，並不足取。
　㈡綜上，本件犯罪事證明確，被告犯行洵堪認定，應依法論科
    。
二、論罪：
    被告於行為後，刑法第354條雖於108年12月25日經總統公布
    修正，並自同年月27日起施行，惟修正後之規定係依刑法施
    行法第1條之1第2項前段規定將罰金提高為30倍，亦即將原
    本之銀元500元修正為新臺幣（下同）1萬5,000元，其修正
    之結果不生有利或不利於行為人之情形，自非法律變更，當
    亦不生新舊法比較之問題，而應依一般法律適用原則，適用
    裁判時之法律即現行法。是被告所為，係犯刑法第354條之
    毀損他人物品罪。
三、維持原判決之理由：
  ㈠原審依調查證據之結果，適用刑事訴訟法第299條第1項前段
    ，刑法第354條、第41條第1項前段，刑法施行法第1條之1第
    1項等規定，論被告以刑法第354條之毀損他人物品罪，且審
    酌被告為成年人，竟將精液殘留於告訴人外套上，導致該外
    套不堪使用，且被告非僅造成外套價值受損，尚足使告訴人
    驚嚇、噁心，而受有相當精神痛苦。被告迄未與告訴人達成
    和解並賠償損失。被告犯後均否認犯行。被告並無前科且自
    陳大學畢業智識程度、從事金融業、年收入約7、80萬、與
    父母同住、為家中經濟來源等一切情狀，量處拘役55日，並
    諭知易科罰金折算標準。核原審認事用法並無違誤，量刑亦
    屬妥適。
  ㈡被告執前詞否認毀損犯行，以及辯護人為被告所為之辯護，
    均經本院指駁如前。原判決亦已載明被告所為業已達以其他
    方法致令不堪用之程度，進而屬刑法毀損之要件（見原判決
    理由欄貳、一、㈤），是辯護人辯稱原判決主文未明白諭知
    處罰被告違反毁、損、致令不堪用何種行為態樣，原判決主
    文與理由顯有矛盾（見本院卷第25頁），並非可取。至被告
    聲請本院移付調解，有刑事聲請調解狀及本院審判筆錄可考
    （見本院卷第97至101、142頁），然本院考量被告曾與辯護
    人、家人討論後仍表示無意願調解（見偵字第1332號卷第43
    頁反面、第48頁），被告亦始終否認毀損犯行，且由告訴人
    曾於原審調解期日未到場（見原審審易字第2988號卷第37頁
    ），以及告訴人於本院詢問和解意願時，透過律師表示無法
    接受被告說法（見本院準備程序及審判筆錄，本院卷第69、
    142頁）可知，告訴人並無調解意願等情，認本件移付調解
    並無實益，爰不依被告聲請移付調解。綜上，本件被告上訴
    為無理由，應予駁回。
據上論斷，應依刑事訴訟法第368條，判決如主文。
本案經檢察官余佳恩提起公訴，由檢察官劉斐玲到庭執行職務。
中　　華　　民　　國　　110 　年　　9 　　月　　23　　日
　　　　　　      刑事第七庭  審判長法　官  孫惠琳
　　　　　　　　　　　　　　　　　  法　官  王惟琪
　　　　　　　　　　　　　　　　　  法　官  連雅婷
以上正本證明與原本無異。
不得上訴。
                                    書記官  潘文賢
中　　華　　民　　國　　110 　年　　9 　　月　　23　　日
附錄本案論罪科刑法條全文：
中華民國刑法第354條（毀損器物罪）
毀棄、損壞前二條以外之他人之物或致令不堪用，足以生損害於
公眾或他人者，處二年以下有期徒刑、拘役或一萬五千元以下罰
金。